臺灣高等法院高雄分院刑事判決　　　　　　　　　　九十年度上易字第二一一號
　　上　訴　人
　　即　被　告　乙○○
　　選任辯護人　藍庭光
右上訴人因違反著作權法等案件，不服臺灣屏東地方法院九十年度易字第一九六號中
華民國九十年十月十九日第一審判決（起訴案號：臺灣屏東地方法院檢察署九十年度
偵字第二五號），提起上訴，本院判決如左：
      主  文
原判決撤銷。
乙○○以甲知為侵害著作權之物，意圖散布而持有之方法侵害他人之著作財產權，處
有期徒刑貳月，如易科罰金以參佰元折算壹日，緩刑貳年。
扣案重製之「漢聲中國童話第一卷至第七十二卷」錄音帶壹套（共柒拾貳卷），均沒
收。
      事  實
一、乙○○係屏東縣屏東市○○路二四二號「嘉緯書局」之負責人，甲知「漢聲中國
    童話（發音片）第一卷至第七十二卷」，係英文漢聲出版有限公司（下稱「漢聲
    公司」）已取得著作權之著作，而「ＥＣＨＯ漢聲」係該公司享有商標專用權之
    商標。竟意圖散布，於民國八十七年底、八十八年初之某日在該書局以抵帳方式
    ，向不詳年籍卓姓之成年男子，購入未經漢聲公司之同意或授權貼有仿製「ＥＣ
    ＨＯ漢聲」商標圖樣之「漢聲中國童話第一卷至第七十二卷」重製錄音帶一套放
    置在該書局內，擬俟機出售予顧客，而意圖散布而持有。嗣於八十九年十二月十
    九日下午二時許，經警持臺灣屏東地方法院檢察署檢察官核發之搜索票，前往前
    開書局內搜索查獲上開貼有仿製「ＥＣＨＯ漢聲」商標圖樣之重製「漢聲中國童
    話第一卷至第七十二卷」錄音帶一套共七十二卷。
二、案經漢聲公司訴由屏東縣警察局屏東分局報請台灣屏東地方法院檢察署檢察官偵
    查起訴。
      理  由
一、訊據上訴人即被告乙○○直承確有於右揭時地為警持檢察官核發之搜索票搜索查
    獲上開貼有仿製「ＥＣＨＯ漢聲」商標圖樣之重製「漢聲中國童話第一卷至第七
    十二卷」錄音帶一套共七十二卷之事實，矢口否認涉有違反著作權法、商標法之
    犯行，辯稱：為警搜索查獲之錄音帶係同行跑單幫所留下來抵帳，伊係要給孩子
    聽，並非供販賣，伊並無違反著作權法、商標法之犯行云云。
二、經查：
（一）、右揭事實業據告訴人漢聲公司代理人史乃文律師迭於警訊及偵審中指訴綦詳
        ，而前揭「漢聲中國童話（發音片）第一卷至第七十二卷」，係漢聲公司享
        有著作權之著作，有內政部著作權執照影本附卷足憑；又「ＥＣＨＯ漢聲」
        係漢聲公司享有商標專用權之商標，亦有經濟部中央標準局商標註冊證影本
        在卷可稽。
（二）、被告乙○○雖辯稱：為警搜索查獲之錄音帶，伊係要給孩子聽，並非供販賣
        云云。惟查：
        (1)、上開錄音帶之來源，被告乙○○於警訊之初供稱：「（查獲之中國童話
            錄音帶）以前所留下來的．．．係向朋友買的。」（見八十九年十二月
            十九日警訊筆錄），於檢察官偵查中則改稱：「（警方在你書店查扣盜
            版錄音帶是你的？）是，是我在八十四年間買來的，但尚未付錢。是一
            位卓先生放在我家的．．．」（見八十九年十二月十九日檢察官訊問筆
            錄，偵查卷第四頁背面）、「（錄音帶何來？）跑單幫的在八十四、八
            十五年時送了二套．．．。」（見九十年一月十一日檢察官訊問筆錄，
            偵查卷第二三頁），於審理中復改稱：「那二套是有人來店裡兜售．．
            ．」（見原審九十年四月二十六日審判筆錄，原審卷第十七至十八頁）
            、「．．．我所持有的二套錄音帶，是同行倒債時讓我抵債的．．．」
            （見本院九十年十二月二十七日訊問筆錄），其說詞反覆不一，已見情
            虛。
        (2)、況被告乙○○已另有一套拆開零散相同之重製「漢聲中國童話」錄音帶
            （僅剩二十一卷，詳如後述），可供其子女聆聽，該「漢聲中國童話」
            錄音帶乙套，數量又多達七十二卷，價額並非低廉，而被告乙○○僅有
            子女二人，年齡各為十六歲及十歲（見原審九十年四月二十六日審判筆
            錄），既另有一套拆開零散相同之錄音帶可供其子女聆聽，衡情無須再
            另購買一套之必要，而被告乙○○竟稱購買二套給子女聽云云，實有悖
            常情。
        (3)、參諸被告乙○○於八十九年十二月十九日經警在「嘉緯書局」內搜索查
            獲上開重製之「漢聲中國童話」錄音帶一套時，該套錄音帶包裝完整，
            尚未拆封（見原審卷第十七頁）；而經檢察官勘驗結果：該套錄音帶其
            中有六個塑膠盒裝之錄音帶（每盒十二捲）裝於紙製包裝盒內，該紙製
            包裝盒及其內塑膠盒、錄音帶，均無灰塵，錄音帶上所貼之標示錄音帶
            名稱之紙張亦尚未變質（見九十年一月十八日勘驗筆錄，偵查卷第二五
            頁），顯見該套錄音帶尚未經使用。如被告乙○○購買該套錄音帶係供
            其子女聆聽，豈有歷經長久時間仍然包裝完整未曾使用，益見其所辯與
            事實不符。
        (4)、再參諸上開重製之「漢聲中國童話」錄音帶一套，係在被告乙○○所經
            營之「嘉緯書局」內一樓走道內之置物櫃查獲，此有現場照片數幀在卷
            足憑，既係在被告乙○○所經營之書局置物櫃查獲，其係供書局販賣，
            已屬顯然；況依前述現場照片顯示，置放上開重製之「漢聲中國童話」
            錄音帶之置物櫃，除該套錄音帶之外，尚放置有為數甚夥之套書及整箱
            之書籍或錄音帶，其係供該書局販賣之用，尤為顯然。
（三）、綜上所述，本件上開重製之「漢聲中國童話」錄音帶一套，係供該販賣之用
        ，情極灼然。被告乙○○所辯：為警搜索查獲之錄音帶，伊係要給孩子聽，
        並非供販賣云云，顯係臨訟飾卸之詞，不足採信。復有上開貼有仿製「ＥＣ
        ＨＯ漢聲」商標圖樣之重製「漢聲中國童話第一卷至第七十二卷」錄音帶一
        套共七十二卷扣案足稽。事證至為甲確，被告犯行堪以認定。又被告乙○○
        前後所供購入該套錄音帶之時間雖迭有出入，惟經檢察官勘驗結果：該套錄
        音帶之紙製包裝盒及其內塑膠盒、錄音帶，均無灰塵，錄音帶上所貼之標示
        錄音帶名稱之紙張亦尚未變質，顯見應以被告乙○○於本院審理中所供較近
        之八十七年底、八十八年初之某日在該書局購入為可採，併此敘甲。
三、核被告乙○○所為，係犯著作權法第九十三條第三款之之「以第八十七條第二款
    甲知為侵害著作權之物意圖散布而持有」之方法侵害他人之著作權罪，及商標法
    第六十三條之販賣仿冒商標之商品罪。被告乙○○所犯上開兩罪係一行為觸犯數
    罪名，屬想像競合犯，應從一重之著作權法第九十三條第三款處斷。公訴意旨就
    違反著作權法部分雖認被告乙○○係以擅自「公開展示」之方法侵害他人著作權
    ，而涉犯著作權法第九十二條之罪。然著作權法上所謂「公開展示」，係指向公
    眾展示著作「原件」而言，蓋僅著作權人專有對其未發行之美術著作或攝影著作
    之公開展示權，該法第廿七條規定甚甲。依上開規定，須未經著作權人之同意，
    向公眾展示未經發行之美術著作或攝影著作之原件者，始成立同法第九十二條擅
    自以公開展示方法侵害他人之著作權罪，苟所展示者並非著作之原件或已發行之
    著作者，即難論以該罪責（最高法院八十四年度台上字第二○一四號判決參照）
    ，公訴意旨未斟酌及此，而認被告所為係犯著作權法第九十二條之罪，起訴法條
    容有未洽，應予變更。
四、原審認被告乙○○罪證甲確，予以論罪科刑，固非無見。惟：(1)、被告乙○○係
    於八十七年底、八十八年初之某日在「嘉緯書局」購入上開錄音帶一套，已如前
    述，原審認係於不詳時間、地點購買，容有未洽；(2)、本件僅足認被告乙○○販
    入上開重製之錄音帶一套，其餘扣案之錄音帶二十一卷，尚不足認係欲供販賣，
    亦不足認被告乙○○曾販賣前開錄音帶一套予柯翠雲（均詳如後述），原審就此
    予以論處罪責，亦有未洽。被告乙○○上訴意旨，否認犯罪，雖無理由，惟原判
    決既有上述可議，自應由本院予以撤銷改判。審酌被告乙○○為一己私利，不知
    對他人之智慧財產權予以尊重，與國際社會普遍保護智慧財產權之潮流相違背，
    惟念其販入數量僅有一套，且並無前科、素行良好，其犯罪之動機、手段、對被
    害人所造成之損失，於偵查及本院審理中仍飾詞置辯等一切情狀，爰量處如主文
    第二項所示之刑，並諭知易科罰金之折算標準。又被告行為後，刑法第四十一條
    第一項易科罰金之規定業於九十年一月十日修正公布，同年月十二日生效，惟易
    科罰金係關於執行之事項，與罪刑之輕重問題無涉，自應適用新法即即修正後之
    刑法第四十一條第一項之規定（參照最高法院二十四年度總會決議(二)、二十九年
    上字第五二五號判例），併予敘甲。至扣案重製之「漢聲中國童話第一卷至第七
    十二卷」錄音帶壹套（共柒拾貳卷），為供被告犯罪所用之物，且屬被告所有，
    爰依刑法第三十八條第一項第二款之規定沒收之。至於其餘扣案之錄音帶二十一
    卷，尚不足認係被告乙○○欲供販賣所用之物，復非違禁物，爰不予宣告沒收。
    又查被告乙○○未曾受有期徒刑以上刑之宣告，此有台灣高等法院被告全國前案
    紀錄表在卷可稽，其經此次偵、審程序及判刑教訓，當知所警惕而無再犯之虞，
    本院認其所宣告之刑，以暫不執行為適當，爰併予宣告緩刑貳年，以啟自新。
五、公訴意旨另以：被告乙○○除上開為警搜索查獲重製之「漢聲中國童話」錄音帶
    一套之外，另於不詳時間向不詳姓名之人購買漢聲公司已取得著作權而未經該公
    司授權擅自重製之漢聲中國童話錄音帶，其上並貼有仿製該公司取得商標專用權
    之商標，而連續陳列在其書局內出售予顧客，嗣漢聲公司於民國八十八年四月間
    接到他人檢舉，而委託史乃文律師處理，史乃文律師乃於同年九月十四日託人（
    柯翠雲）至該書局以新台幣購買重製之漢聲中國童話錄音帶一套七十二捲，至八
    十九年十二月十九日下午二時許，經警持搜索票在前開書局搜索，除查獲前開論
    處罪責之上開為警搜索查獲重製「漢聲中國童話」錄音帶一套之外，另查獲重製
    之漢聲中國童話錄音帶二十一捲，認被告乙○○此部分另涉有著作權法第九十二
    條及商標法第六十三條之罪嫌。按犯罪事實應依證據認定之，無證據不得推定其
    犯罪事實，刑事訴訟法第一百五十四條定有甲文。訊據被告乙○○堅決否認涉有
    此部分之犯行，辯稱：伊未販賣重製之「漢聲中國童話」錄音帶，柯翠雲所稱向
    伊購買當天伊在書展，並未在書局現場，伊亦未賣給柯翠雲錄音帶，「估價單」
    是另一顧客詢問「自然生態科學實驗室」錄音帶之售價時所開立，與伊書店所簽
    發之收據不同，又店內查獲之盜版錄音帶二十一卷係伊於八十四年間買給子女聆
    聽，並非供販賣之用等語。
    經查：
    （一）、本件告訴人漢聲公司代理人史乃文律師雖迭於警訊及偵審中指述確有委
            請黃永忠，再由黃永忠委由柯翠雲前往「嘉緯書局」向被告乙○○購得
            重製之「漢聲中國童話」錄音帶一套，證人黃永忠於審理中亦為相同之
            供述。惟告訴人漢聲公司代理人史乃文律師及證人黃永忠，既均非親自
            前往「嘉緯書局」向被告乙○○購買上開錄音帶，未曾親目睹或耳聞被
            告乙○○有何販賣重製之「漢聲中國童話」錄音帶之犯行，自難單憑其
            等之指述、證詞，而為被告乙○○不利之論據。
    （二）、證人柯翠雲於原審及本院審理中雖迭次證稱確有於八十九年九月十一日
            前往「嘉緯書局」向被告乙○○購得重製之「漢聲中國童話」錄音帶一
            套等語。惟查：(1)、本件告訴人代理人於八十九年十二月六日所具之刑
            事告訴狀稱：「．．．告訴人委請他人前往被告所開設之嘉偉（緯）書
            局購買錄音帶，被告是從二樓拿錄音帶出來．．．」，另證人黃永忠於
            本院審理中到庭證稱：「（有否向史律師說這些錄音帶是從書局的樓上
            拿下來的？）這是柯翠雲如此向我講的，所以我也是向史律師這樣講的
      。」（見本院九十年十二月十三日訊問筆錄），顯見證人柯翠雲原係向
            證人黃永忠稱錄音帶是從書局的樓上拿下來。惟證人柯翠雲於原審及本
            院審理中則改稱：「（東西是從那裡拿出來的？）是從店裡面拿出來的
            。（指著照片中店內中間走道裡邊）」（見原審九十年五月十日審判筆
            錄，原審卷第四二頁）、「我問裡面一個戴眼鏡的人，也就是在庭被告
            乙○○，是否有在賣漢聲中國童話錄音帶，她說有，她說等一下，她要
            進去裡面拿，進去店的布廉裡面拿一個紙箱，她打開給我看，裡面有錄
            音帶．．．」（見本院九十一年一月十七日訊問筆錄），其說詞反覆，
            互核不符，已難憑信。(2)、如前所述，證人柯翠雲於本院審理中雖證稱
            ：所購得重製之「漢聲中國童話」錄音帶一套，係由被告乙○○進入「
            嘉緯書局」內布廉裡面取出云云，惟依卷附現場照片，「嘉緯書局」內
            並無任何布廉，經本院到場勘驗結果，亦未發現「嘉緯書局」內有何布
            廉，顯見證人柯翠雲所證內容與事實不合，難信為真實。(3)、證人柯翠
            雲雖證稱於八十九年九月十一日前往「嘉緯書局」向被告乙○○購得重
            製之「漢聲中國童話」錄音帶一套，當時裡面有三個人等語（見本院九
            十一年一月十七日訊問筆錄）。惟證人蔡月梅於原審審理中即已證稱：
            「九月十一日被告有與我一起去（內埔國小），下午他（指被告乙○○
            ）人還在書展現場．．．當天被告是與我們在晚上八、九點一起走的，
            當天我們也是一起吃便當的。」（見原審九十年五月十日審判筆錄，原
            審卷第四二至四三頁），於本院審理中復到庭證稱：「（八十九年九月
            十一日中秋節的前一天有無受僱於被告看顧書展？）有。」「（是否記
            得當日被告有無在書展場內？）有。」「（被告當天下午四、五點鐘的
            時候有無在書展場內？）他有在場內，並沒有離開過，因為當天是放學
            的時候客人比較多，因為那個時段我是負責收帳、包裝、整理書籍，被
            告就負責介紹套書。」（見本院九十一年三月四日訊問筆錄），顯見證
            人柯翠雲與證人蔡月梅之證詞有所齟齬。本院認八十九年九月十一日下
            午四、五點「嘉緯書局」既於屏東縣內埔國小辦理書展，以書展參觀者
          眾，防閑不易，其由證人蔡月梅一人照顧書展攤位，勢無可能，而當日
            下午四、五點，並非一般書店之尖峰時段，「嘉緯書局」店內竟有含被
            告在內三人照顧，顯與常情不符，自以證人蔡月梅之證詞為可採。
    （三）、本件告訴人漢聲公司代理人史乃文律師雖提出「嘉緯書局」所開立之「
            估價單」一紙，以證甲確有向被告乙○○購得重製之「漢聲中國童話」
            錄音帶一套。惟觀之該「估價單」之內容，並無日期及買受人之記載，
            雖載有錄音帶一套四千五百元，惟亦無何種錄音帶名稱之記載，自不足
            憑以認定被告乙○○涉有販賣重製之「漢聲中國童話」錄音帶之犯行。
            至於「嘉緯書局」雖另有以「估價單」充為客戶「屏東縣立第一幼稚園
            」購書之收據，惟觀諸「屏東縣立第一幼稚園」購書之「估價單」，其
            上日期清楚，購買者甲確，所購書籍名稱記載詳實，與本案「估價單」
            既無日期及買受人之記載，復亦無何種錄音帶名稱之記載，自不能相提
            並論。另告訴人漢聲公司代理人史乃文律師於偵查中所提出之「漢聲中
            國童話」錄音帶影本，亦不足認定係被告乙○○所販賣。
    （四）、至於八十九年十二月十九日下午二時許，雖經警另於被告乙○○所經營
            之「嘉緯書局」搜索查獲重製「漢聲中國童話」錄音帶二十一卷，惟該
            重製「漢聲中國童話」錄音帶二十一卷，既係於「嘉緯書局」音響下方
            搜索查獲（見被告八十九年十二月十九日警訊筆錄），顯係為供自行播
            放聆聽而放置；且該重製「漢聲中國童話」錄音帶二十一卷並無標價，
            而係零星置放（見偵卷第十八頁照片），自難謂係供販賣。況「漢聲中
            國童話」錄音帶既係整套七十二卷，並以紙箱包裝整箱出售，衡情亦無
            分割零售之理。另經檢察官勘驗結果：該錄音帶上所貼紙張已有部分稍
            有變質，紙張較髒（見九十年一月十八日勘驗筆錄，偵查卷第二五頁）
            ，益足認並非供販賣之用。
    （五）、綜上所述，尚難僅憑告訴人漢聲公司代理人史乃文律師、證人黃永忠、
            柯翠雲之指述、證詞及卷附之「估價單」，而認被告乙○○有販賣重製
            之「漢聲中國童話」錄音帶一套予柯翠雲之犯行，而扣案之重製「漢聲
            中國童話」錄音帶二十一卷，亦難認係供販賣之用。此外，復無其他證
            據足資認定被告乙○○涉有此部分犯行，本應為無罪之諭知，惟公訴人
            認此部分如成立，與前開論罪科刑部分，違反著作權法部分有連續犯、
            違反商標法部分有想像競合犯之裁判上一罪之關係，依審判不可分之原
            則，爰不另為無罪之諭知。
據上論結，應依刑事訴訟法第三百六十九條第一項前段、第三百六十四條、第二百九
十九條第一項前段、第三百條，著作權法第九十三條第三款、商標法第六十三條，刑
法第十一條前段、第五十五條、第四十一條第一項，第七十四條第二款、第三十八條
第一項第二款、罰金罰鍰提高標準條例第二條，判決如主文。
本案經檢察官邱榮藏到庭執行職務。
中    華    民    國     九十一     年       五       月      二十一    日
                              臺灣高等法院高雄分院刑事第三庭
                                  審判長法官  周賢銳
                                        法官  莊崑山
                                        法官  陳中和
右正本證甲與原本無異。
不得上訴。
                                      書記官  梁美姿
中    華    民    國     九十一     年       五       月      二十三    日
附錄：本判決論罪科刑法條：
著作權法第九十三條
有下列情形之一者，處二年以下有期徒刑，得併科新台幣十萬元以下罰金︰
一  侵害第十五條至第十七條規定之著作人格權者。
二  違反第七十條規定者。
三  以第八十七條各款方法之一侵害他人之著作權者。
商標法第六十三條
甲知為前條商品而販賣、意圖販賣而陳列、輸出或輸入者，處一年以下有期徒刑、拘
役或科或併科新臺幣五萬元以下罰金。
                                                                        Ｋ
